最高法院刑事判決　　　　　　　　　　　　　　　九十一年度台上字第二四四三號
　　上　訴　人　甲○○
　　　　　　　　乙○○
　　共　　　同
　　選任辯護人　陳美彤律師
右上訴人等因偽造文書案件，不服台灣高等法院中華民國八十九年一月二十一日第二
審判決（八十八年度上易字第三四一五號，起訴案號：台灣台北地方法院檢察署八十
七年度偵字第二一六四五號），提起上訴，本院判決如左：
    主  文
原判決撤銷，發回台灣高等法院。
    理  由
本件原判決認定：上訴人乙○○、甲○○為設址於台北市○○○路○段二九二號一樓
大友服飾店之負責人及會計，明知「LEVI'S」、「LEVI'S 501」及其圖等商標圖樣，
係美商麗美衣裝公司或美商麗美司徒勞斯公司（下稱美商麗美公司），向（前）經濟
部中央標準局申請註冊，享有專用權之商標，專用於各種衣褲，現仍在註冊期限內。
上訴人等未經美商麗美公司之同意或授權，竟共同意圖欺騙他人，於民國八十七年十
月一日以每件新台幣（下同）六百五十元之價格，向另案偵查之白世嘉購入仿冒「LE
VI'S」商標圖樣，且褲背口袋皮革上載有偽標公司名稱「LEVI STRAUSS &CO. SANFR-
ANCISCO, CAL」（加洲．舊金山．麗美司徒勞斯公司）表示係前開商標權人所製造；
背面口袋閃電紙標上亦偽載：「The colored tab and stitched pocket design are
registered trademarks to help you identify garments only made by Levi str-
auss & Co.（此彩色吊卡與縫線口袋設計皆為註冊商標，助您確認此衣物僅產自麗美
司徒勞斯公司）」、「　 LS&CO（麗美司徒勞斯公司著作權所有）」；閃電紙標背面
並偽載：「THE LEVI STRAUSS&CO.PROMISE……(麗美司徒勞斯公司之保證………）」
、「A colored tab on the back pocket is a registered trademark identifying
quality garments only made by Levi Strauss & Co.（此背面口袋上之彩色吊卡為
註冊商標助您確認此高品質衣物僅產自麗美司徒勞斯公司）」等文書之牛仔褲四十八
件，再以每件一千九百八十元公然在大友服飾店販賣予他人圖利，足以生損害於告訴
人公司，並意圖欺騙他人，以仿冒之LEVI'S 501吊牌，置於貨架上為廣告。嗣於八十
七年十月七日下午二時三十分許，為警在上址查獲，並扣得意圖販賣而陳列之仿冒牛
仔褲LEVI'S 501、LEVI'S 517共二十九件、LEVI'S吊牌十六張等情。因而撤銷第一審
判決，依想像競合犯改判論處上訴人等共同行使偽造私文書，足以生損害於他人罪刑
，固非無見。
惟查：(一)原判決認定上訴人等經營大友服飾店，明知白世嘉所販賣之牛仔褲，除仿冒
「LEVI'S」之商標外，其「褲背口袋皮革」及「閃電紙標」上並載有偽造之文書，竟
於八十七年十月一日以每件六百五十元之代價販入仿冒之「LEVI'S」牛仔褲四十八件
，再以每件一千九百八十元之價格在該服飾店販賣給他人，足以生損害於「LEVI'S」
公司，至八十七年十月七日下午二時三十分許，經警在上址查獲，並扣得意圖販賣而
陳列之仿冒牛仔褲二十九件，因認上訴人等係共犯行使偽造私文書罪。惟上訴人等既
販入四十八件在「褲背口袋皮革」及「閃電紙標」上載有偽造私文書之牛仔褲，並已
在其服飾店賣出，至查獲時止僅剩二十九件，則上訴人等有無「連續」行使偽造私文
書之情形？原審未予調查審認，理由亦未說明，致有無「連續犯」之適用，本院無從
為法律上之判斷。(二)證物應示被告，令其辨認，如係文書而被告不解其意者，應告以
要旨，刑事訴訟法第一百六十四條定有明文。原判決認定，上訴人等向白世嘉販入在
「褲背口袋皮革」及「閃電紙標」上載有偽造私文書之牛仔褲後，持以行使，將牛仔
褲連同上開偽造之私文書賣出，成立行使偽造私文書罪，如果無訛。則前揭載有偽造
私文書之「褲背口袋皮革」及「閃電紙標」，即屬上開法條所稱之證物，自應於審判
期日提示上訴人等，令其辨認，如上訴人等不解其意時，應告以要旨，方為合法。乃
原審未依上開規定踐行調查證據之程序，即遽行判決，亦有應於審判期日調查之證據
而未予調查之違法。(三)依刑事訴訟法第三百六十四條規定，第二審之審判，除有特別
規定外，準用第一審審判之規定。故審判長於上訴人等陳述上訴要旨後，應準用同法
第二百八十七條、第二百八十八條規定，就被訴事實訊問被告並調查證據。本件依據
檢察官起訴書記載之事實，僅就上訴人等違反商標法第六十三條，涉有販賣仿冒商標
之商品罪嫌，提起公訴；第一審法院亦僅就此部分事實加以裁判，均不及於上訴人等
是否行使偽造私文書，及是否違反商標法第六十二條第二款。原審於審判期日，亦僅
就上訴人等被訴違反商標法第六十三條販賣仿冒商標之商品部分，踐行調查證據之程
序；關於上訴人等是否行使偽造私文書，及是否有違反商標法第六十二條第二款之行
為，既未經起訴，復未依上開規定訊問上訴人等並調查證據，即遽行判決有罪，亦有
違誤。(四)刑事訴訟法第九十五條第一款規定：訊問被告應先告知犯罪嫌疑及所犯所有
罪名，罪名經告知後，認為應變更者，應再告知。本件第一審檢察官對於上訴人等僅
就違反商標法第六十三條部分提起公訴，已見前述。原判決對於上訴人等行使偽造私
文書，及違反商標法第六十二條第二款部分，一併加以裁判，但於審判期日僅告知起
訴書及第一審判決書所載之罪名（見原審卷第五十五頁），並未依上開規定，告知擴
張之罪名，已有未合。又原判決既對於上訴人等行使偽造私文書，及違反商標法第六
十二條第二款部分予以裁判，但未說明依何規定得一併加以裁判之理由，亦有疏漏。
(五)原判決於論罪時，先則謂「偽造或仿造他人已登記之商標，同時偽造仿單附於偽冒
之商品內行使之行為，如偽造他人商品之仿單附加有偽造或仿造商標圖樣者，關於附
加偽造或仿造之商標圖樣部分，適用商標法第六十二條第二款，『依刑法第二百五十
三條處罰』」（見原判決第五面末四行）。其後卻又謂上訴人等所為「係犯商標法第
六十三條之販賣仿冒商標商品罪、『第六十二條第二款之於同一商品廣告附加相同他
人商標罪』，及刑法第二百十六條、第二百十條行使偽造私文書罪，……係一行為觸
犯三罪名」云云（見原判決第六面第四至八行）。其中關於「附加偽造或仿造之商標
圖樣」部分，究應依刑法第二百五十三條規定處罰？或依商標法第六十二條第二款規
定處罰？前後亦自相矛盾。(六)刑法第四十一條已於九十年一月十日修正公布，於同年
月十二日生效，第一項前段修正為「犯最重本刑為五年以下有期徒刑以下之刑之罪，
而受六個月以下有期徒刑或拘役之宣告，因身體、教育、職業、家庭之關係或其他正
當事由，執行顯有困難者，得以一元以上三元以下折算一日，易科罰金。」原判決所
適用論罪之法條，其法定本刑為五年以下有期徒刑，而宣告有期徒刑五月，未及依上
開規定諭知易科罰金之折算標準，亦屬無可維持。以上或為上訴意旨指摘所及，或為
本院得依職權調查之事項，應認原判決有撤銷發回更審之原因。又違反商標法第六十
二條第二款、第六十三條部分，雖屬刑事訴訟法第三百七十六條所列之案件，惟原判
決認與前揭偽造文書部分，有想像競合犯裁判上一罪關係，基於審判不可分原則，併
予發回。
據上論結，應依刑事訴訟法第三百九十七條、第四百零一條，判決如主文。
中      華      民      國    九十一    年      五      月      二      日
                              最高法院刑事第十一庭
                                  審判長法官  呂  潮  澤
                                        法官  白  文  漳
                                        法官  陳  世  雄
                                        法官  孫  增  同
                                        法官  林  開  任
      右正本證明與原本無異
                                              書  記  官
中      華      民      國    九十一    年      五      月      七      日
